【裁判字號】    98,聲,113
【裁判日期】    980220
【裁判案由】    聲請定其應執行刑
【裁判全文】
臺灣花蓮地方法院刑事裁定               98年度聲字第113號
聲  請  人  臺灣花蓮地方法院檢察署檢察官
受  刑  人  甲○○
上列聲請人因受刑人數罪併罰有二裁判以上，聲請定其應執行之
刑（98年度執聲字第77號），本院裁定如下：
    主  文
甲○○所犯如附表編號一及編號五所示之罪刑，應執行有期徒刑
柒月，如易科罰金，以銀元參佰元即新臺幣玖佰元折算壹日。
其餘聲請駁回。
    理  由
一、聲請意旨略以：受刑人甲○○因違反毒品危害防制條例等案
    件，先後經判刑確定如附表所示，爰依刑事訴訟法第477 條
    第1項之規定，聲請就附表所示之刑定其應執行之刑等語。
二、按裁判確定前犯數罪者，併合處罰之；數罪併罰，有二裁判
    以上者，依第51條之規定，定其應執行之刑，刑法第50條、
    第53條分別定有明文。另按刑法第53條所規定數罪併罰，有
    二裁判以上者，依第51條之規定，定其應執行之刑，係指二
    裁判以上所宣告之數罪，均在裁判確定前所犯者而言，若於
    其中甲罪之判決確定後，復犯乙罪，即不合上開定應執行刑
    之規定，若所犯乙罪為連續犯，而其部分犯罪行為在甲罪判
    決確定以後者，亦應於乙罪裁判確定後，與甲罪之刑併予執
    行，均無適用前揭規定定其應執行刑之餘地（最高法院87年
    臺台非字第252 號判決意旨可資參照）。經查，受刑人甲○
    ○前因違反毒品危害防制條例等案件，經本院先後判處如附
    表所示之刑，均經分別確定在案，其中附表編號一至五所示
    之罪所處之刑並經本院分別減刑如附表所示編號一至五所示
    ，此有本院94年度花簡字第813號、95年度花簡字第375號、
    95年度易字第101號、95年度花簡字第420號及97年度花簡字
    第1082號判決書及臺灣高等法院被告前案紀錄表各1 份在卷
    足參，然其中附表編號二、三所示之罪之犯罪時間分別至95
    年1月25日及95年1月27日，係在受刑人所犯附表編號一所示
    之罪之判決確定日（確定時間為95年1月12 日）後再犯，揆
    諸前揭說明，本院自不得就受刑人所犯附表編號二、三所示
    罪刑一併定其應執行刑，又附表編號四所示之罪，業經本院
    96年度聲減字第70號裁定，與附表編號二、三所示之罪，定
    應執行刑為有期徒刑8 月確定，並均已執行完畢，本院自毋
    庸就受刑人所犯附表編號四所示罪刑一併定其應執行刑。綜
    上，聲請人此部分聲請不合法，應予駁回。
三、查民國94年2月2日修正公布，自95年7月1日起施行之刑法第
    2條第1項規定：「行為後法律有變更者，適用行為時之法律
    。但行為後之法律有利於行為人者，適用最有利於行為人之
    法律」。依刑法第51條定應執行刑時，「裁判確定前犯數罪
    ，其中一罪在新法施行前者，亦同（即亦應為新舊法比較）
    。」最高法院95年5月23 日第八次刑事庭會議決議可資參照
    。本件受刑人於裁判確定前所犯如附表編號一、五之罪，係
    於95年7月1日之前犯之，而刑法第51條業於94年2月2日修正
    公布，並於95年7月1日施行，修正前刑法第51條規定：「數
    罪併罰，分別宣告其罪之刑，依左列各款定其應執行者：」
    其中第5 款規定：「宣告多數有期徒刑者，於各刑中之最長
    期以上，各刑合併之刑期以下，定其刑期。但不得逾二十年
    。」，修正後刑法第51條第5 款規定：「宣告多數有期徒刑
    者，於各刑中之最長期以上，各刑合併之刑期以下，定其刑
    期。但不得逾三十年」，比較新舊法之結果，自以舊法規定
    之定應執行刑之上限為20年對行為人較為有利，此為影響行
    為人刑罰之法律效果，是被告行為後法律已有變更，經比較
    新舊刑法第51條第5款規定，應依刑法第2條第1 項前段規定
    ，適用被告行為時之修正前刑法，而定其應執行之刑。
四、又95年7月1日修正施行前刑法第41條第2 項規定：「併合處
    罰之數罪，均有前項（即得易科罰金）之情形，其應執行之
    刑逾6月者，亦同。」，而刑法施行法增訂第3條之1第3項規
    定：「於94年1月7 日刑法修正施行前犯併合處罰數罪中之1
    罪，且該數罪均符合第41條第1 項得易科罰金之規定者，適
    用90年1月4日修正之刑法第41條第2 項規定。」。則受刑人
    所犯如附表編號1所示之罪，既於95年7月1 日前犯之，且本
    件併合處罰之數罪均符合刑法第41條第1 項得易科罰金規定
    ，故本件應適用修正前刑法第41條第2項之規定。
五、另95年7月1日修正施行前刑法第41條第1 項前段規定：「犯
    最重本刑為5年以下有期徒刑以下之刑之罪，而受6個月以下
    有期徒刑或拘役之宣告，因身體、教育、職業、家庭之關係
    或其他正當事由，執行顯有困難者，得以1元以上3元以下折
    算1 日，易科罰金。」，而易科罰金折算標準，依修正前罰
    金罰鍰提高標準條例第2 條規定（現已刪除），就其原定數
    額提高為1百倍折算1 日，則易科罰金折算標準，應以銀元1
    百元以上3百元以下折算1日，經折算為新臺幣後，應以新臺
    幣3百元以上9百元以下折算為1日。惟95年7月1 日修正公布
    施行之刑法第41條第1項前段則規定：「犯最重本刑為5年以
    下有期徒刑以下之刑之罪，而受6 個月以下有期徒刑或拘役
    之宣告者，得以新臺幣1千元、2千元或3千元折算1日，易科
    罰金」。經比較修正前後之易科罰金折算標準，以95年7月1
    日修正公布施行前之規定，較有利於受刑人。從而，就如附
    表所示之罪，定應執行之刑，應依修正前刑法第41條第1 項
    前段諭知易科罰金之折算標準。
六、查受刑人所犯如附表編號一、五之罪，並均確定在案，茲檢
    察官聲請定其應執行之刑，本院審核認聲請為正當，爰依前
    揭說明，定其應執行之刑，並諭知易科罰金之折算標準。
七、依刑事訴訟法第477條第1項，刑法第53條、第51條第5 款，
    裁定如主文。
中    華    民    國    98    年    2     月    20    日
                  刑事第一庭    法  官  魏俊明
上列正本證明與原本無異。
如對本裁定不服，應於送達後5 日內，向本院提出抗告狀（應抄
附繕本）。
中    華    民    國    98    年    2     月    23    日
                                書記官


司法院資訊處製作；財團法人民間司法改革基金會備份。
